【裁判字號】    98,停,79
【裁判日期】    980817
【裁判案由】    聲請停止執行
【裁判全文】
臺北高等行政法院裁定
                                        98年度停字第79號
聲  請  人  甲○○○
代  理  人  呂瑞貞律師
相  對  人  桃園縣政府
代  表  人  乙○○（縣長）住同.
代  理  人  丁○○
            丙○○
上列當事人間都市計畫事件，聲請人聲請停止執行，本院裁定如
下：
    主  文
聲請駁回。
聲請訴訟費用由聲請人負擔。
    理  由
一、按行政訴訟繫屬中，行政法院認為原處分或決定之執行，將
    發生難於回復之損害，且有急迫情事者，得依職權或依聲請
    裁定停止執行，行政訴訟法第116 條第2 項前段定有明文。
二、本件聲請意旨略以：都市計畫之擬定、變更、發布及實施，
    乃係一系列程序所為行政作用，相對人以民國96年12月10日
    府城鄉字第09604253911 號函，檢送「變更中壢平鎮都市擴
    大修訂主要計畫（部分住宅區）（附）為住宅區、公園用地
    （附）及住宅區（附）案」暨「擬定中壢平鎮都市擴大修訂
    計畫（原文小十六學校用地變更為住宅區）細部計畫案」之
    公告、會議記錄及計畫書、圖，請桃園縣平鎮市公所張貼公
    告周知，並以96年12月17日府城鄉字第09604253912 號公告
    實施系爭擴大修訂主要計畫及細部計畫案。相對人所屬平鎮
    地政事務所依上開細部計畫案之都市計畫樁位於97年7 月21
    日辦理地籍逕為分割，將聲請人所有平鎮市○○段715 地號
    土地分割為715 、715-2 、715-3 等地號後，並將715-2 地
    號土地納入市地重劃區，且又違反法令將其市地重劃區准由
    自辦市地重劃會之申請。聲請人因上開公告實施之處分，直
    接發生土地財產上之損害，且聲請人上揭土地因都市計畫之
    實施，而遭禁止移轉、分割或設定負擔及建築改良物之新建
    、增建及採取土石或變更地形之限制。聲請人提起行政訴訟
    （本院98年度訴字第27號）請求撤銷該部分違法之處分，故
    於本件在未獲確定判決前，聲請人所有之平鎮市○○段715-
    2 地號土地是否確於市地重劃區內，尚有疑義，惟聲請人近
    日接獲平鎮市和平自辦市地重劃區重劃會和平自重字第0907
    08號函，要求重劃區內地主須於98年8 月31日前拆除或遷移
    ，並無條件交付土地，逾期得代為拆遷云云，且聲請人於98
    年8 月12日發現，建設公司業已進駐，並於聲請人住處附近
    進行拆遷埋設管線等作業，經查該會乃係根據相對人將聲請
    人土地納入市地重劃區，近期亦將對聲請人之地上不動產拆
    除。然系爭地上建物乃聲請人與配偶退休後安身之處所，為
    免本案確定判決前，系爭地上建物遭到拆除而有難於回復之
    損害。又聲請人房屋座落之基地，大部分位於維持原貌不進
    行拆遷之「建成區」，詎相對人強行將聲請人所有上開基地
    另分割出平鎮市○○段715-2 地號土地，列入須進行拆遷之
    市地重劃範圍，惟715-2 地號土地係位於市地重劃範圍之邊
    陲地帶，且市地重劃後，聲請人所有之土地乃作為第二住宅
    區之一角，並非作為公共設施之一部分，故縱停止執行拆遷
    上揭地號之地上物，對公益實無影響，爰向法院聲請停止原
    處分之執行等語。
三、經查：
（一）按行政訴訟法第116 條第2 項所謂「難於回復之損害」，
      係指其損害不能回復原狀，或不能以金錢賠償，或於一般
      社會通念上，如為執行可認達到回復困難之程度而言。又
      「……所謂『難於回復之損害』，係指其損害不能回復原
      狀，或不能以金錢賠償，或在一般社會通念上，如為執行
      可認達到回復困難之程度而言。此所稱回復原狀，非謂應
      回復原有狀態。在財產權之情形，非指權利形態與內容之
      完全一致，而著重在經濟上之等價性。財產權之損害，除
      難以金錢估計者，如古蹟之拆除，原則上能以金錢填補，
      不得據以聲請停止執行。否則，所有物或權利狀態之變動
      幾可被視為『難於回復之損害』，而聲請停止執行，即與
      行政訴訟上『行政處分之執行，原則上不因行政爭訟之提
      起而停止，僅例外情況下容許停止』之立法原則相違」，
      此有且最高行政法院90年裁字第578 號裁定可資參照。
（二）本件聲請人所有之平鎮市○○段715-2 地號土地，為相對
      人「變更中壢平鎮都市擴大修訂主要計畫（部分住宅區）
      （附）為住宅區、公園用地（附）及住宅區（附）案」暨
      「擬定中壢平鎮都市擴大修訂計畫（原文小十六學校用地
      變更為住宅區）細部計畫案」，納入市地重劃區。復經平
      鎮市和平自辦市地重劃區籌備會依「獎勵土地所有權人辦
      理市地重劃辦法」（以下簡稱獎勵市地重劃辦法），向相
      對人申請為擬辦重劃範圍，且其重劃計畫書並經相對人以
      97年10月29日府地重字第0970362072號函核准在案。聲請
      人雖以系爭市地重劃之辦理違反法令，而提起行政訴訟，
      並由本院以98年度訴字第27號都市計畫事件審理中，惟觀
      諸本件聲請意旨所指，系爭重劃會以98年7 月8 日和平自
      重字第090708號函命聲請人拆遷一節，經查該函文內雖提
      及俟工程預算書圖審議通過後，預計於本年度9 月分發包
      施工，並請區內土地所有權人配合拆除應行拆遷之建築改
      良物等語，然文內並未具體指明應行拆遷之建築改良物標
      的，已難認屬執行之通知。且重劃區內應行拆遷之土地改
      良物，縣市政府應予公告，並予補償，已為平均地權條例
      第62條之1 所明定，前開獎勵市地重劃辦法第30條、第31
      條亦規定補償數額之查定及拆遷補償爭議之法定程序，依
      系爭函文說明欄第一、二點內容，係說明該會第一次重劃
      水理預算書圖及工程預算書圖，送相對人審議之結論及進
      度，其第三點乃為未來作業程序之預告，請各土地所有權
      人配合相關之拆遷，故應僅係前開重劃會就相關重劃進度
      之通知文件，尚非相對人之行政處分或決定之執行，亦難
      認有急迫情事，是聲請人以此聲請停止執行，尚難認屬有
      據。
（三）且聲請人雖主張，系爭建物為聲請人與配偶退休後安身之
      處所，系爭建物座落之土地是否確於市地重劃區內尚有疑
      義，於本案判決確定前，系爭建物如遭拆除將發生難於回
      復之損害云云，惟查，聲請人前開案件縱經行政救濟確認
      為違法，然聲請人因系爭建物之拆除所生之損害，屬財產
      權之損害，而得依法向相對人請求金錢賠償，本件情形與
      行政訴訟法第116 條第2 項所謂「難於回復之損害」，亦
      屬有間，原處分之執行，難謂將發生難於回復之損害情事
      ，核與前開停止執行之要件不符，不應准許。
四、依行政訴訟法第104 條、民事訴訟法第95條、第78條，裁定
    如主文。
中    華    民    國    98    年    8     月    17    日
                   臺北高等行政法院第七庭
                             審判長法  官  林樹埔
                                   法  官  蕭忠仁
                                   法  官  劉穎怡
上為正本係照原本作成。
如不服本裁定，應於送達後10日內向本院提出抗告狀（須按他造
人數附繕本）。
中    華    民    國    98    年    8     月    17    日
                                   書記官  林苑珍


司法院資訊處製作；財團法人民間司法改革基金會備份。
